【裁判字號】    94,訴,60
【裁判日期】    950111
【裁判案由】    毒品危害防制條例
【裁判全文】
臺灣板橋地方法院刑事判決                94年度訴字第60號
公  訴  人  臺灣板橋地方法院檢察署檢察官
被      告  乙○○
                    （現在臺灣臺北監獄執行中）
選任辯護人  王建中律師
上列被告因違反毒品危害防制條例案件，經檢察官提起公訴（93
年度偵字第14208 號），本院判決如下：
    主  文
乙○○無罪。
    理  由
一、公訴意旨略以：被告乙○○基於販賣第一級毒品海洛因之犯
    意，於民國九十三年三月十二日中午十二時許（起訴書誤載
    為凌晨零時許），在臺北縣板橋市○○○路○段二十一號財
    團法人亞東紀念醫院（下稱亞東醫院），以新臺幣（下同）
    三千元之代價，販售第一級毒品海洛因一包（淨重零點三五
    公克）（起訴書誤載為淨重零點二公克）予甲○○，嗣因甲
    ○○於同日下午四時三十分許，在臺北市○○路與華陰街口
    為警查獲持有毒品，並供陳上情，而於九十三年五月十七日
    晚間十時三十分許，經警持搜索票至乙○○位於臺北縣中和
    市○○路九十九號五樓住處搜索，扣得第一級毒品海洛因十
    一包（合計淨重四點三一公克）、海洛因殘渣袋三十八個、
    第二級毒品甲基安非他命二十九包（合計驗餘淨重十八點九
    八公克）、安非他命殘渣袋二十個、安非他命吸食器三組、
    分裝用小斜鏟三支、分裝用鑷子三個、葡萄糖一包、注射針
    筒四支、小刀三支、瑞士刀一支、金屬鏟子一支、平面壓克
    力板一面、電子磅秤一臺、尖嘴鉗一支及製造安非他命玻璃
    球吸食器噴火器一組等物而查獲，因認乙○○涉犯毒品危害
    防制條例第四條第一項販賣第一級毒品罪。
二、按犯罪事實應依證據認定之，無證據不得推定其犯罪事實；
    又不能證明被告犯罪者，應諭知無罪之判決，刑事訴訟法第
    一百五十四條、第三百零一條第一項分別定有明文。又認定
    不利於被告之事實，須依積極證據，苟積極證據不足為不利
    於被告事實之認定時，即應為有利於被告之認定，更不必有
    何有利之證據；且刑事訴訟法上所謂認定犯罪事實之積極證
    據，係指適合於被告犯罪事實之認定之積極證據而言，雖不
    以直接證據為限，間接證據亦包括在內，然而無論直接或間
    接證據，其為訴訟上之證明，須於通常一般之人均不致有所
    懷疑，而得確信其為真實之程度者，始得據為有罪之認定，
    倘其證明尚未達到此一程度，而有合理之懷疑存在時，自不
    能以推測或擬制之方法，以為有罪裁判之基礎。（最高法院
    三十年度上字第八一六號、二十九年度上字第三一○五號、
    四十年度台上字第八六號、七十六年度台上字第四九八六號
    判例可資參照）。且證人之證言固非不得做為認定被告犯罪
    事實之證據，惟須此項證言無瑕疵可指，且與事實相符者，
    始足當之，苟證人之證言有瑕疵時，即不得做為不利被告認
    定之唯一依據。
三、本件公訴人認被告乙○○涉有販賣第一級毒品海洛因之犯行
    ，無非以：（1）證 人甲○○於九十三年三月十三日偵查中
    證述伊曾於九十三年三月十二日在亞東醫院向被告購買海洛
    因；（2）甲 ○○與被告於九十三年三月十二日曾有電話通
    聯；（3）扣 案之第一級毒品海洛因十一包、分裝工具，及
    磅秤等物等資為論據。經訊據被告乙○○，堅決否認有公訴
    人所指販賣第一級毒品海洛因之犯行，辯稱：其於九十三年
    三月十二日尚在亞東醫院住院，並未販賣毒品予甲○○，且
    扣案毒品海洛因係購買時即已分裝好的，皆係供自己施用，
    此外查獲當時並扣有海洛因殘渣袋三十八個、安非他命殘渣
    袋二十個，足見扣案毒品係供自己施用，況其曾於八十五年
    間因販賣安非他命經判決有期徒刑五年六月，知道販賣毒品
    之嚴重性，因此買來毒品後也未曾想要轉賣等語。辯護意旨
    則以：扣案之鑷子、磅秤等物，只能證明被告有秤重之行為
    ，不能證明被告有販賣之事實或意圖，而九十三年三月十二
    日被告與甲○○之通聯紀錄亦只能證明二人有電話聯絡之事
    實，尚無法證明彼此間有何販賣之合意等語。
四、經查：
（一）證人甲○○於九十三年三月十二日為警查扣白粉一包（淨
      重零點三五公克），經送法務部調查局鑑定結果，認有海
      洛因成分，此有該局九十三年六月十六日調科壹字第○四
      ○○○三五三○號鑑定通知書在卷可參（偵查卷第十頁）
      。又被告於九十三年五月十七日為警查扣之海洛因十一包
      及甲基安非他命二十九包，經分送法務部調查局及內政部
      警政署刑事警察局鑑驗結果，亦分別認有海洛因成分，及
      呈甲基安非他命陽性反應，有法務部調查局局九十七月調
      科壹字第○六○○○八四八一號鑑定通知書、內政部警政
      署刑事警察局九十三年六月十四日刑鑑字第○九三○一一
      四二二五號鑑驗通知書附卷足稽，而上開鑑定，係由具專
      門知識之鑑定機關，以適當方法為鑑定，堪可採認。另被
      告於九十三年三月六日至同年月十三日，因十二指腸潰瘍
      穿孔至亞東醫院住院手術治療，於同年月十三日出院，期
      間並無禁止會客等情，亦據亞東醫院九十四年六月二十日
      亞歷字第○九四六四一○三○四號函覆在卷，因而證人甲
      ○○所陳九十三年三月十二日購買毒品之時間，被告確在
      亞東醫院住院一節，亦堪認定。
（二）本件證人甲○○固於九十三年三月十三日偵訊時結證稱：
      我是昨天中午十二時許，去亞東醫院向乙○○買的，他是
      五十年次，住臺北市○○街三五二號五樓，他現在因病住
      在亞東醫院，用三千元買的。他手機000000000
      0。我昨天有打電話給他，但是用公共電話打的。當時沒
      有人在場，他是我國中同學等語（參見偵查卷第三十一頁
      ）。惟查：
  １、證人甲○○先於九十三年三月十二日警詢時陳稱：我是於
      今（十二）日下午二時許在臺北市○○○路與復興南路口
      向一名綽號叫「阿華」的男子以三千元購得這包海洛因，
      「阿華」的真實姓名我不知道，也不知他住何處，都是他
      打電話與我聯絡，年齡約四十一歲，身高約一百七十公分
      ，高高壯壯的等語；復於九十三年八月四日警詢時改稱：
      我於九十三年三月十二日下午二時許在臺北市○○○路及
      復興南路口向綽號「阿華」或「聰華」之人購買三千元之
      海洛因，我不知道「阿華」年籍，聽人家說他在九十三年
      三月十二日前在亞東醫院住院，我都打○九二七和信電話
      向阿華買毒品，平時都約在三重市中興橋頭交易等語；經
      警提示乙○○相片供甲○○指認是否即其所稱綽號「阿華
      」之男子時，甲○○則答以：並非相片中之男子等詞；再
      於九十三年九月十四日偵查時，再結證改稱：賣我海洛因
      的「阿華」不是乙○○，我從國中就認識乙○○，我沒有
      向乙○○買過毒品等語在卷。嗣於本院審理時復結證稱：
      九十三年三月十二日為警查獲之海洛因是向以前一位補習
      班同學「阿華」買的，「阿華」長得瘦瘦高高的，身高約
      一百七十七公分左右，我從來沒有去過板橋亞東醫院，九
      十三年三月十三日偵訊時因我之前與被告曾打過架，感情
      不是很好，而我又想交保，檢察官要我供出上手姓名、地
      址，我不知道賣我毒品的阿華的地址，所以才說乙○○等
      語。足見其於查獲當日在警局之初供，及嗣後於九十三年
      八月、九月之警、偵訊，乃至於本院審理時所為供述，均
      否認其於九十三年三月十三日偵訊時所言之真實性。
  ２、審之上開證詞，其中就販賣毒品之人究為「阿華」或乙○
      ○、購買時間、地點等重要事實之證詞，前後不一，且有
      重大歧異。又按施用毒品者所稱其向某人買受毒品之指證
      ，不得作為有罪判決之唯一證據，仍須調查其他必要之證
      據，況施用毒品者，其供出毒品來源因而破獲者，得減輕
      其刑，毒品危害防制條例第十七條定有明文，從而施用毒
      品者之指證，其真實性有待其他必要之證據加以補強，若
      施用毒品者之指證，其真實性仍有合理之懷旋存在時，在
      此項合理之懷疑未澄清前，自不能遽為有罪之判斷，茲所
      謂其他必要之補強證據，即在排除此項合理之懷疑，使之
      達於可得確信之程度，否則即應為被告有利之推定，此亦
      為刑事訴訟法第一百五十四條，犯罪事實應依證據認定之
      證據裁判原則，及因保障被告人權，無罪推定原則之所在
      。（最高法院九十年度台上字第三一一五號判決意旨參照
      ）本件被告乙○○被訴販賣第一級毒品海洛因予甲○○之
      事實，自警訊時起，被告即始終否認其事，且全案僅有甲
      ○○一人指訴曾向被告購買第一級毒品海洛因，而甲○○
      係於九十三年三月十二日下午四時三十分許，在臺北市○
      ○路與華陰街口持有毒品，因涉嫌施用第一級毒品為警逮
      補，或因臨訟為求交保，或為供出毒品來源以圖減輕刑責
      ，因其與被告相熟，並知被告有施用毒品之習慣，一時情
      急，乃虛捏嫁禍被告，非無可能，是其所稱向被告購買毒
      品一節，是否真正，不無疑義，尚難遽採。是證人甲○○
      於上開九十三年三月十三日偵訊所為關於其向被告購買海
      洛因之證述，就認定事實之重要部分，既有上開重大之瑕
      疵，自不得採為認定被告販賣第一級毒品海洛因之依據。
（三）證人甲○○復於本院審理中證稱：其與被告於案發前曾因
      細故打架，之後二人感情不睦，嗣其為警查獲，於九十三
      年三月十三日移送地檢署偵訊時為求交保，因而栽贓被告
      等語。參之被告於本院審理中，經隔離訊問供稱：自己與
      甲○○很熟，但二人曾在永和友人胡維屏租屋處發生口角
      及打架等語明確，核其二人就打架衝突之地點、雙方係徒
      手互毆，無人受傷、事後甲○○曾持手果刀等節所述大致
      相符，足徵被告與甲○○確曾發生肢體衝突，甲○○因之
      對被告心生不滿，非無可能，從而，證人甲○○於本院所
      證稱自己誣陷被告販賣毒品之動機，尚非無稽。至被告雖
      於警詢中供陳其彼此間並無仇恨、財物糾紛，惟此係其對
      彼此間關係之個人看法及認知，此據被告於本院審理時所
      供稱：後來甲○○被朋友拉到客廳，我留在房間，想說大
      家都是好朋友，講一講就沒事了等語在卷，惟經檢察官詢
      及有無人拿水果刀時，被告始供陳：我走出房間的時候甲
      ○○拿出一把水果刀質問我為何要打他等語，足見被告個
      人或認為二人已經和好，然並不一定與甲○○之認知相符
      ，此參諸證人甲○○於本院審理時所證稱：二人打完架後
      並沒有和好等語自明。而被告在歷經一段時間之訴訟後，
      為尋求對己有利之證據，憶及甲○○於偵查中對其所為不
      利供述之可能動機，亦屬情理之常，本院自得依職權認定
      其二人前揭所言是否可信。
（四）再核之被告與證人甲○○自九十三年三月十二日上午十時
      三十一分零八秒起曾有一百二十一秒之行動電話通聯，此
      有通聯調閱查詢單一紙附於偵查卷第十一頁可稽。惟僅憑
      此一通聯紀錄尚不能推知其彼此間之談話內容，自不得因
      此即認被告及證人前揭所為二人曾發生衝突之陳述並非真
      實，更無由認定該次通聯中二人有何販賣第一級毒品海洛
      因之合意，是亦不能以二人間之通聯為被告確有販賣第一
      級毒品予甲○○之證明。
（五）又被告於九十三年五月十七日為警查獲後經採集其尿液送
      驗結果，確呈海洛因代謝物嗎啡及甲基安非他命陽性反應
      ，有臺灣尖端先進生技醫藥股份有限公司濫用藥物檢驗報
      告附於臺灣臺北地方法院九十四年度訴緝字第二六號卷可
      查，並因連續施用第一級毒品及連續施用第二級毒品經臺
      灣臺北地方法院以九十四年度訴緝字第二六號分別判處有
      期徒刑一年、八月，並定應執行刑為有期徒刑一年六月，
      嗣於九十四年三月十六日因撤回上訴而確定。有上開判決
      電腦列印本及臺灣高等法院前案紀錄表各一份附卷參憑。
      此外，扣案第一級毒品海洛因十一包，合計淨重僅四點三
      一公克，數量非鉅，參以被告供稱其每日施用海洛因多次
      ，每次約需零點三至零點四公克，及同時扣得海洛因殘渣
      袋三十八個等情，則被告辯稱：本身有施用海洛因之行為
      ，扣案海洛因是其供自己施用等情，即非無據。
（六）另被告於本院審理時雖自承身體狀況欠佳，平日沒有工作
      ，靠現金卡度日等語，惟以現今消費型態而言，國人申辦
      現金卡借貸現金，以支付每月最低應付金額，負擔高額循
      環利息方式以卡養卡，縱使積欠龐大卡債，仍可不斷向銀
      行貸款消費之事，所在多有，尚非可因被告無固定收入來
      源或工作遽為被告有販賣毒品意圖之不利認定。又扣案小
      斜鏟三支、鑷子三個雖係拿取毒品顆粒或粉末使用之工具
      ，惟被告已明確供承其有施用毒品之習慣，且本件卷證內
      容並無證據足認被告持有扣案小斜鏟、鑷子係意圖販賣使
      用；另安非他命吸食器三組、注射針筒四支、葡萄糖一包
      應係施用毒品使用之物，並非販賣毒品使用之工具無疑；
      再電子磅秤係被告怕過量用來秤毒品及購買毒品時秤重以
      防賣家偷斤減兩之用，業據被告於本院審理時供明在卷；
      至扣案之小刀三支、瑞士刀一支、金屬鏟子一支、平面壓
      克力板一面、尖嘴鉗一支及噴火器一組等物，其用途甚廣
      ，被告雖持有上開扣案物，然在無其他積極證據足資佐證
      之情形下，自難據以推定被告確有販賣毒品之營利之犯意
      。
五、綜上所述，被告所辯扣案之海洛因係供其自己施用之毒品，
    自堪採信，而公訴人認被告涉犯販賣第一級毒品海洛因或意
    圖販賣而持有海洛因罪嫌所為舉證尚不足以為不利被告之認
    定，即審酌本案所有之證據，其尚未達於通常一般之人均不
    致於有所懷疑，而得確實證明公訴人所指犯罪事實之程度，
    依嚴格證據之法則，尚不得遽以之即為不利於被告之認定；
    此外，本院復查無其他積極之證據，足認被告確有公訴人所
    指販賣第一級毒品海洛因，或意圖販賣而持有海洛因之犯行
    ，揆諸首揭說明，既不能證明被告犯罪，自應為無罪判決之
    諭知，以免冤抑。至扣案之海洛因（合計淨重四點三一公克
    ），被告堅決否認為其意圖販賣而持有，或為營利而販入之
    毒品，此外復查無其他積極證據證明係被告用以販賣或基於
    販賣營利之意圖而持有之毒品，復查被告於本院審理時供稱
    其持有該等海洛因係為供自己施用，並經警採尿送驗結果確
    呈嗎啡陽性反應，已如前述，且扣案物品中並有施用海洛因
    之器具可佐。可知扣案之海洛因確係被告因施用毒品海洛因
    而持有，其持有海洛因之行為，應為其施用海洛因犯行所吸
    收，而其施用行為業經臺灣臺北地方法院以九十四年度訴緝
    字第二六號判決確定，故本案就此部分自不審究。至為警於
    九十三年五月十七日持法院核發搜索票搜索被告位於臺北縣
    中和市○○路九十九號五樓住處，另查獲安非他命二十九包
    、安非他命殘渣袋二十個、安非他命吸食器三組等物，經採
    集被告尿液送驗呈安非他命陽性反應，所另涉犯施用第二級
    毒品罪部分，亦經臺灣臺北地方法院以九十四年度訴緝字第
    二六號判決確定在案，併此敘明。
六、併辦意旨（臺灣臺北地方法院檢察署九十四年度偵字第二二
    九三號）略以：乙○○基於販賣第一級毒品海洛因之犯意，
    於九十四年一月二十二日在臺北縣永和市○○路「玉馬科技
    廣場」內以一萬八千元之價格，向真實姓名不詳綽號「阿郎
    」之成年男子購入第一級毒品海洛因七包（合計淨重五點五
    公克），而於九十四年一月二十三日下午五時二十五分許，
    在臺北市信義區○○○路、基隆路口為警查獲，並扣得上開
    毒品，因與本件被告所犯販賣第一級毒品罪，有連續犯之裁
    判上一罪關係，併由本院審理。經查，本件公訴人起訴被告
    販賣第一級毒品海洛因之犯行業經本院認其犯嫌不足，為無
    罪之諭知，自難認與併辦部分有連續犯之關係，無從併予審
    理。因此，併辦部分應退由原檢察官另行偵處，併此敘明。
據上論斷，應依刑事訴訟法第三百零一條第一項，判決如主文。
本案經檢察官葉志飛到庭執行職務。
中    華    民    國    95    年    1     月     11   日
                刑事第二庭  審判長法  官  李  釱  任
                                  法  官  徐  子  涵
                                  法  官  劉  安  榕
上列正本證明與原本無異。
如不服本判決，應於判決送達後十日內向本院提出上訴狀（應附
繕本），上訴於臺灣高等法院。
                                  書記官  楊  馥  如
中    華    民    國    95    年    1     月     11   日


司法院資訊處製作；財團法人民間司法改革基金會備份。
